【裁判字號】    98,聲繼,2
【裁判日期】    980625
【裁判案由】    聲明繼承
【裁判全文】
臺灣台中地方法院民事裁定               98年度聲繼字第2號
聲  請  人  甲○○
                    街鄉__屯.
代  理  人  丙○○
上列當事人聲明繼承被繼承人乙○○遺產事件，本院裁定如左：
    主      文
本件聲明繼承應予駁回。
聲請程序費用由聲請人負擔。
    理      由
一、按被繼承人為大陸地區人民者，關於繼承，依該地區之法律
    ，但在臺灣地區之遺產，適用臺灣地區之法律，臺灣地區與
    大陸地區人民關係條例第六十條定有明文。復按我國民法第
    一千一百四十八條前段規定，繼承人自繼承開始時，除本法
    另有規定外，承受被繼承人財產上之一切權利義務。同法第
    一千一百三十八條規定，遺產繼承人，除配偶外，依左列順
    序定之：（一）直系血親卑親屬。（二）父母。（三）兄弟
    姐妹。（四）祖父母。且遺產繼承人資格之有無，應以繼承
    開始時為決定之標準。故配偶為我國民法所定之繼承人，係
    以被繼承人死亡時，雙方仍有婚姻關係存在者為限。
二、本件聲請意旨略以：被繼承人乙○○於民國十八年十月三十
    日出生，生前籍設台中縣大雅鄉○○村○○路八四巷四號，
    於九十五年十一月二十五日死亡。聲請人係被繼承人乙○○
    之妻，居住大陸地區，依法對被繼承人乙○○在台灣地區之
    遺產有繼承權。爰依臺灣地區與大陸地區人民關係條例第六
    十六條第一項暨施行細則第四十三條之規定，向鈞院聲明繼
    承之意思表示等情，並檢具被繼承人乙○○之除戶戶籍謄本
    、繼承系統表、中華人民共和國雲南省大姚縣公證處之親屬
    關係公證書、委託書公證書暨經財團法人海峽交流基金會認
    證之證明文件、照片、書信等件為證。
三、經查，本件聲請人雖提出前揭證明文件，證明其為被繼承人
    乙○○之合法繼承人，惟查乙○○之戶籍資料上並無配偶之
    記載，此有除戶戶籍謄本一份在卷可稽，再本院依職權向行
    政院國軍退除役官兵輔導委員會台中縣榮民服務處函查被繼
    承人乙○○與大陸親友往來資料結果，被繼承人乙○○之妻
    為「楊寶玲」，依九十一年六月間之訪視紀錄，乙○○娶有
    大陸配偶楊寶玲，乙○○並告知訪視人員，其在大陸結婚已
    七、八年，在台未辦任何手續，並有行政院國軍退除役官兵
    輔導委員會台中縣榮民服務處九十八年二月十九日以中縣處
    善字第０九八００００八五二號函附之被繼承人親屬關係表
    及訪視紀錄各一份在卷可查。凡此各項，均與聲明人主張被
    繼承人乙○○生前之配偶為「甲○○」不符。是僅由聲請人
    所提之上開證據，尚無法認定其為合法繼承人，而聲請人復
    未提出其它事證，足資證明確為乙○○之妻。從而聲請人本
    於臺灣地區與大陸地區人民關係條例第六十六條之規定，向
    本院所為繼承之表示，尚非有據，應予駁回。
四、依非訟事件法第二十一條第一項前段，裁定如主文。
中    華    民    國    98    年    6    月    25    日
                    家事法庭    司法事務官  羅欣寧
以上正本係照原本作成
如不服本件裁定，得於裁定書送達之翌日起十日內，以書狀敘述
理由，向本庭提起抗告。並應繳納抗告費新台幣一千元。
中    華    民    國    98    年    6    月    25    日
                                書  記  官  蔡萍萍


司法院資訊處製作；財團法人民間司法改革基金會備份。
